【裁判字號】    99,易,1724
【裁判日期】    990614
【裁判案由】    賭博
【裁判全文】
臺灣臺中地方法院刑事判決              99年度易字第1724號
聲  請  人  臺灣臺中地方法院檢察署檢察官
被      告  張文
上列被告因賭博案件，經檢察官聲請以簡易判決處刑（99年度撤
緩偵字第200 號），本院認不宜逕以簡易判決處刑（99年度中簡
字第1584號），改依通常程序審理，判決如下：
    主    文
本件公訴不受理。
    理    由
一、檢察官聲請簡易判決處刑意旨略以：另案被告吳松柏（業經
    本院以98年中簡字第1002號判決判處拘役30日確定在案）基
    於賭博財物之犯意，在其位於臺中縣太平市○村路60巷2 號
    住處旁公眾得出入之倉庫內，擺設賭博性電子遊戲機具「大
    三元水果盤」1 台而插電營業，利用上開電子遊戲機具與不
    特定客人賭博財物，其賭博方法為賭客投入每次新臺幣（下
    同）10元硬幣1 枚之賭金至上開電子遊戲機具內，再由打玩
    之賭客自由選擇押注，若押中可得2 至100 倍之積分，並可
    依據上開機台洗分1 比1 之比例，向吳松柏兌換現金；若未
    中彩則所投入之10元硬幣歸吳松柏所有，以此射倖性之方式
    決定輸贏。嗣於民國98年1 月25日下午5 時40分許，被告張
    文  基於賭博之犯意，向吳松柏兌換1,000 元現金後，在上
    址把玩上開電子遊戲機具，為巡邏之警員當場查獲，並扣得
    前開機具1 台（含IC板1 塊）、機台內賭資5,240 元及被告
    張文  所有之賭金800 元。因認被告張文  涉犯刑法第266
    條第1 項之普通賭博罪嫌等語。
二、按案件有起訴之程序違背規定之情形者，應諭知不受理之判
    決，並得不經言詞辯論為之，刑事訴訟法第303 條第1 款、
    第307 條分別定有明文。次按檢察官依刑事訴訟法第253 條
    之3 條規定撤銷緩起訴，應製作處分書敘述其處分之理由。
    但處分前經告訴人或告發人同意者，處分書得僅記載處分之
    要旨。前項處分書，應以正本送達於告訴人、告發人、被告
    及辯護人。被告接受撤銷緩起訴處分書後，得於7 日內以書
    狀敘述不服之理由，經原檢察官向直接上級法院檢察署檢察
    長或檢察總長聲請再議。被告於緩起訴期間內，有刑事訴訟
    法第253 條之3 各款情形之一者，檢察官得依職權或依告訴
    人之聲請撤銷原處分，繼續偵查或起訴，刑事訴訟法第253
    條之3 、第255 條第1 、2 項、第256 條之1 第1 項定有明
    文。依上揭規定，被告經檢察官為緩起訴處分確定者，於緩
    起訴期間內，有刑事訴訟法第253 條之3 第1 項規定之3 款
    事由之一者，檢察官固得依職權或依告訴人之聲請撤銷原處
    分，繼續偵查或起訴，惟須於緩起訴處分期間屆滿前為撤銷
    緩起訴處分並經生效始可（法務部94年3 月2 日法檢字第09
    40800722號函亦同此見解）。而撒銷緩起訴處分與起訴、不
    起訴處分，同為檢察官所為之處分行為，一經對外表示，即
    發生法律效力。所謂對外表示，包括將該撤銷緩起訴處分公
    告或送達於當事人，先公告者，應以公告之時，先送達者，
    應以送達之時作為撤銷緩起訴處分生效之認定時點。從而，
    檢察官為撤銷緩起訴之處分者，必於緩起訴期間屆滿前，該
    撤銷緩起訴處分已合法送達於當事人或已對外公告，始為生
    效。如於緩起訴期間內檢察官所為撤銷緩起訴處分尚未生效
    ，因緩起訴處分具有實質之確定力，且該實質之確定力發生
    於緩起訴處分所定之緩起訴期間屆滿後，除有刑事訴訟法第
    260 條所列各款事由外，檢察官倘再行訴追即屬有違法律規
    定，法院即應諭知不受理之判決，並得不經言詞辯論為之。
    是以檢察官撤銷緩起訴處分後，撤銷緩起訴處分書應送達被
    告，使被告就檢察官撤銷緩起訴處分有聲明不服之機會，若
    撤銷緩起訴處分書未合法送達於被告，則再議期間無從起算
    ，該撤銷緩起訴之效力尚未確定，如檢察官逕行起訴，其起
    訴之程序，自屬違背規定。
三、經查：
  (一)被告張文  因本件賭博案件，前經臺灣臺中地方法院檢察署
    檢察官於民國98年3 月10日以98年度偵字第4459號為緩起訴
    處分，並於處分書中載明緩起訴期間為1 年，被告並應於緩
    起訴處分確定日起，至緩起訴期間屆滿前2 個月止，依觀護
    人之指定，參加臺灣臺中地方法院檢察署舉辦之法治教育1
    場次，嗣由臺灣高等法院臺中分院檢察署於98年3 月24 日
    以98年度上職議字第1750號駁回再議確定，緩起訴期滿日為
    99年3 月23日；嗣因被告未參加臺灣臺中地方法院檢察署舉
    辦之法治教育1 場次，顯有違背刑事訴訟法第253 條之2第1
    項第8 款之規定，經臺灣臺中地方法院檢察署檢察官於99年
    1 月15日以99年度撤緩字第44號為撤銷緩起訴處分，並以99
    年度撤緩偵字第200 號聲請簡易判決處刑書就被告上開犯行
    向本院聲請逕為簡易判決處刑（即本院99年度中簡字第1584
    號）等情，有該緩起訴處分書、駁回再議處分書、執行緩起
    訴處分命令通知書、撤銷緩起訴處分書及聲請簡易判決處刑
    書與臺灣高等法院被告全國前案錄表各1 份在卷可稽。
  (二)惟按，送達文書，除本章有特別規定外，準用民事訴訟法之
    規定，刑事訴訟法第62條定有明文。又按送達不能依前二條
    規定為之者，得將文書寄存送達地之自治或警察機關，並作
    送達通知書兩份，一份黏貼於應受送達人住居所、事務所、
    營業所或其就業處所門首，另一份置於該送達處所信箱或其
    他適當位置，以為送達，民事訴訟法第138 條定有明文。本
    件被告之住所地即戶籍地為臺中縣太平市○村路193 巷6號
    ，惟上開撤銷緩起訴處分書並未按上開寄存送達之規定寄存
    於送達地之自治或警察機關以為送達，而係於99年3 月15日
    置放在臺中縣太平郵局招領，且迄至99年4 月7 日止，被告
    仍未前往太平郵局領取上開撤銷緩起訴處分書等情，有送達
    證書及國內掛號價函件查單各1 份在卷可稽（見99年度撤緩
    字第44號偵查卷第21頁、第22頁），足見上開撤銷緩起訴處
    分書並未合法送達被告至明。
  (三)綜上所述，公訴人上開撤銷緩起訴處分書雖經檢察官於緩起
    訴期間內之99年1 月15日作成，惟公訴人在並未於緩起訴期
    滿前合法送達被告，被告對撤銷緩起訴處分之再議期間即無
    從起算，被告亦無對該撤銷緩起訴處分聲請再議之機會，該
    撤銷緩起訴處分尚不發生確定之效力，而公訴人於前開撤銷
    緩起訴處分未確定前，對被告前開犯行聲請簡易判決處刑，
    核與刑事訴訟法第255 條第2 項前段、第256 條之第1 項規
    定之程序不合，且依全案卷證亦查無有合於刑事訴訟法第26
    0 條所列各款事由，是公訴人逕向本院聲請本件簡易判決處
    刑，即與法定起訴程序不合，其起訴程序違背規定，核其性
    質亦不能命其補正，依前揭說明，爰不經言詞辯論，逕為公
    訴不受理之諭知。
據上論斷，應依刑事訴訟法第452 條、第303 條第1 款、第307
條，判決如主文。
中    華    民    國    99    年    6     月    14    日
                  刑事第十五庭  法  官  廖純卿
以上正本證明與原本無異。
如不服本判決應於收受判決後10日內向本院提出上訴書狀，並應
敘述具體理由；其未敘述上訴理由者，應於上訴期間屆滿後20日
內向本院補提理由書（均須按他造當事人之人數附繕本）「切勿
逕送上級法院」。
                                書記官  柳寶倫
中    華    民    國    99    年    6     月    14    日

司法院資訊處製作；財團法人民間司法改革基金會備份。
